【裁判字號】    95,判,565
【裁判日期】    950427
【裁判案由】    營利事業所得稅
【裁判全文】
最  高  行  政  法  院  判  決
                                     95年度判字第00565號
上  訴  人  偉錠工業股份有限公司
代  表  人  甲○○
被 上訴 人  財政部臺灣省北區國稅局
代  表  人  許虞哲
                      送達代收人  乙○○
上列當事人間因營利事業所得稅事件，上訴人對於中華民國92年
11月4日臺北高等行政法院91年度訴字第4318號判決，提起上訴
。本院判決如下：
    主  文
原判決廢棄，發回臺北高等行政法院。
    理  由
一、本件上訴人87年度營利事業所得稅結算申報，列報營業成本
    新臺幣（下同）161,647,570元，全年所得額1,864,120元。
    被上訴人初查剔除營業成本中之加工費20,436,979元，核定
    營業成本為141,210,591元，全年所得額22,418,545元，應
    補本稅4,829,821元。上訴人就剔除加工費20,436,979元部
    分不服，循序提起行政訴訟。
二、上訴人起訴主張：上訴人委外加工散熱片之廠商，縱無加工
    能力，但可依複委外加工方式如期完工交貨，被上訴人竟剔
    除上訴人加工費20,436,979元，其處分顯有違法。又上訴人
    均委託專業會計師事務所代辦申報，被上訴人未通知亦未予
    上訴人應有之意見表示權，且被上訴人執為證據之合約書之
    印鑑非上訴人之印信，係代理人偽造文書及偽造印鑑。為此
    ，訴請判決撤銷訴願決定及原處分。
三、被上訴人則以：本件上訴人係從事散熱片製造等業務，因其
    加工廠商係登記為買賣業，且依其資產負債表及成本資料查
    得該公司並無固定資產及人力，故無進行加工之能力，尚難
    認定有加工之事實；況其加工合約及發票開立雖具備形式要
    件，惟該合約內容與常情不符，且上訴人帳載成本亦無法與
    申報成本相互勾稽，參酌本院36年判字第16號判例要旨，上
    訴人並未提出有利於己之事證以實其說，被上訴人剔除其加
    工費20,436,979元並無不合等語，資為抗辯。
四、原審以：上訴人係經營鐵、塑膠、五金零件製造、加工及買
    賣、金屬電子零件、小五金及銘板製造買賣等業務，87年度
    營利事業所得稅結算，委託張雲生會計師辦理簽證申報，經
    列為簽證異常案件。被上訴人初查，以上訴人列報之營業成
    本中之加工費20,436,979元，因加工廠商偉合企業有限公司
    （下稱偉合公司）係登記為買賣業，由偉合公司資產負債表
    及成本資料查得並無固定資產及人力，故尚難認定有加工之
    事實，乃剔除加工費20,436,979元，核定營業成本為141,21
    0,591元，全年所得額為22,418,545元，補徵稅額4,829,821
    元。上訴人不服，主張偉合公司縱無加工能力，仍可依複委
    外承攬加工方式如期完工交貨等語。惟查偉合公司係上訴人
    之關係企業，該公司營業收入大部分來自上訴人，依其加工
    合約說明，由上訴人提供材料、機器設備、場地等無償供偉
    合公司使用，偉合公司僅負責加工作業，核其內容顯與常情
    有違，且上訴人帳載成本與偉合公司申報成本無法相互勾稽
    ，上訴人之訴訟代理人於準備程序亦稱偉合公司已結束營業
    ，對於列報偉合公司加工費20,436,979元，迄未能提出合理
    之有利證據，從而被上訴人剔除上訴人列報加工費20,436,9
    79元，揆諸所得稅法第24條第1項規定及本院36年判字第16
    號判例意旨，自無不合。又上訴人於89年5月24日所提出說
    明書，說明其列報加工費包含包工不包料17,209,979元及含
    工代料3,227,840元，核與上訴人於訴願時所主張之散熱片
    加工金額590,952元，散熱片19,846,027元，亦有明顯矛盾
    差異，所訴洵不足採。原處分核無違誤，訴願決定，予以維
    持，亦無不合，上訴人起訴意旨，非有理由等由，而駁回上
    訴人之訴。
五、原判決駁回上訴人之訴，固非無見，惟查上訴人於原審主張
    偉合公司縱無加工能力，仍可依複委外承攬加工方式如期完
    工交貨等語，並請求至偉合公司之下游廠商佑鑫有限公司（
    下稱佑鑫公司）履勘。經原審履勘，並訊問佑鑫公司會計杜
    佳玲證稱：由偉合公司提供材料交該公司進行加工（沖床）
    ，均已開立發票，偉合公司係以支票支付等語，並提出86年
    11月至12月、87年3月至12月銷貨帳影本，上有銷貨偉合公
    司之記載，上訴人前開主張即非全然無稽。原判決未說明未
    採上開證據之理由，難謂無判決不備理由之違法。又上訴人
    上訴時提出佑鑫公司於87年間開立予偉合公司之統一發票影
    本12紙，支票影本4紙證明偉合公司確委託佑鑫公司加工，
    上開資料雖未於原審即行提出，然原審於履勘時，佑鑫公司
    會計表示已開立發票及以支票付款，則依行政訴訟法第133
    條規定，即應依職權調查證據，原審未為調查，逕認上訴人
    上開主張不可採，亦有未洽。上訴人執此上訴，為有理由，
    應將原判決廢棄，發回原審法院詳予調查，另為適法之裁判
    。
六、依行政訴訟法第256條第1項、第260條第1項，判決如主文。
中    華    民    國    95    年    4     月    27    日
                  第四庭審判長法  官  高  啟  燦
                              法  官  黃  璽  君
                              法  官  廖  宏  明
                              法  官  楊  惠  欽
                              法  官  林  樹  埔
以  上  正  本  證  明  與  原  本  無  異
中    華    民    國    95    年    4     月    28    日
                              書記官  邱  彰  德


司法院資訊處製作；財團法人民間司法改革基金會備份。
